臺灣臺北地方法院民事判決　　　　　　　　　　　　九十三年度重訴字第五四二號
　　原　　　告　　戊○○
　　　　　　　　　丁○○
　　兼　共　同
　　訴訟代理人　　丙○○
　　被　　　告　　世華聯合遊覽車客運有限公司
　　法定代理人　　乙○○○
　　被　　　告　　甲○○　　原住台北市○○區○○街二一九巷三號二樓
右當事人間因原告提起附帶民事訴訟請求侵權行為損害賠償事件，經本院刑事庭裁定
移送前來，本院於九十三年八月二十三日言詞辯論終結，判決如下：
    主      文
被告應連帶給付原告丙○○新台幣柒拾貳萬肆仟伍佰伍拾元、原告蘇恆毅新台幣捌拾
萬元、原告蘇恆志新台幣捌拾壹萬捌仟壹佰伍拾元，及被告甲○○自民國九十二年七
月二十二日起、被告世華聯合遊覽車客運有限公司自民國九十三年四月二十二日起，
均至清償日止，按年息百分之五計算之利息。
原告其餘之訴駁回。
訴訟費用由被告連帶負擔四分之一；原告丙○○負擔二分之一，原告蘇恆毅、蘇恆志
各負擔八分之一。
本判決第一項於原告丙○○以新台幣貳拾肆萬元、原告蘇恆毅、蘇恆志各以新台幣貳
拾柒萬元為被告供擔保後，得假執行。
原告其餘假執行之聲請駁回。
    事實及理由
一、本件被告世華聯合遊覽車客運有限公司（下稱世華客運公司）雖於本院調解程序
    中出具委任狀委由訴外人楊金河為其代理人，但該委任狀中並未經世華客運公司
    法定代理人用印，自應認未完成委任行為，本院於民國九十三五月二十四日、六
    月三十日、八月二日、二十三日言詞辯論期日，仍向世華客運公司之營業所送達
    ，被告世華客運公司經合法通知，未於言詞辯論期日到場，核無民事訴訟法第三
    百八十六條所列各款情形，爰依原告之聲請，由其一造辯論而為判決。
二、原告主張：被告甲○○係被告世華客運公司僱用之營業大客車司機，平日以駕駛
    該公司所有之營業用大客車載運不特定之乘客為業，為從事駕駛業務之人。其於
    九十二年一月二十八日十六時十分許，駕駛車牌號碼Ａ二─八０六號營業大客車
    ，沿臺北市○○路由台北往內湖即由西往東方向行駛於第二車道，途經該路段三
    ０五號附近時，本應注意汽車行駛時，駕駛人應注意車前狀況及兩車併行之間隔
    ，並隨時採取必要之安全措施，以預防危險之發生，而依當時情形為天候晴、有
    日間自然光線、路面狀況為乾燥、無缺陷、無障礙物且視距良好，又無不能注意
    之情事，詎料，甲○○竟疏未注意及此，當其行經並欲超越前方沿同向同車道由
    被害人陳玉女所騎乘車牌號碼ＣＤＫ─二五一號重型機車時，其所駕駛營業大客
    車之右側車身不慎擦撞陳玉女所騎乘機車左側車身，造成陳玉女人車倒地後旋即
    被該大客車輾過，陳玉女因此受有頭部鈍創、顱內出血之傷害而當場死亡。原告
    丙○○為被害人陳玉女之配偶，原告戊○○、丁○○為陳玉女之子。被告甲○○
    不法侵害陳玉女致死，原告丙○○支出現場處理費用新台幣（下同）二萬元、生
    前契約費用十五萬六千元、喪葬儀式增添費用三十三萬零五百五十元、北海福地
    骨灰位十萬元及永久管理費一萬八千元陳玉女自死亡之日至滿六十歲之預計薪資
    所得二百二十七萬元、丁○○支出殯儀館費用一萬八千零一百五十元，另原告三
    人所受之精神賠償金各為二百萬元，均得訴請被告賠償。又被告甲○○所駕駛之
    遊覽車係被告世華客運公司所有，且被告甲○○為被告世華客運公司之受僱人，
    原告自得依據侵權行為之法律關係，訴請被告二人自應負擔連帶賠償責任。並聲
    明：(一)被告應連帶給付原告丙○○四百八十九萬四千五百元、原告戊○○二百萬
    元、原告丁○○二百零一萬八千一百五十元及均自起訴狀繕本送達被告翌日起至
    清償日止按年息百分之五計算之利息；(二)願供擔保，請准宣告假執行。
三、被告世華客運公司未於言詞辯論期日到場，亦未提出書狀作何聲明或陳述。被告
    甲○○部分：其原本受僱於被告世華客運公司，擔任駕駛工作任職四年多，一直
    到本件事故發生後才沒有車子開，對於原告之請求，現無資力給付，當初與原告
    洽談之和解條件為包含強制責任險部分共賠償二百六十萬元等語，資為抗辯。並
    聲明：原告之訴及假執行聲請均駁回。
四、本件兩造不爭執事項：
（一）被告甲○○係被告世華客運公司僱用之營業大客車司機，平日以駕駛該公司所
      有之營業用大客車載運不特定之乘客為業，為從事駕駛業務之人。其於九十二
      年一月二十八日十六時十分許，駕駛車牌號碼Ａ二─八０六號營業大客車，沿
      臺北市○○路由台北往內湖即由西往東方向行駛於第二車道，途經該路段三０
      五號附近時，本應注意汽車行駛時，駕駛人應注意車前狀況及兩車併行之間隔
      ，並隨時採取必要之安全措施，以預防危險之發生，而依當時情形為天候晴、
      有日間自然光線、路面狀況為乾燥、無缺陷、無障礙物且視距良好，又無不能
      注意之情事，詎料，被告甲○○竟疏未注意及此，當其行經並欲超越前方沿同
      向同車道由被害人陳玉女所騎乘車牌號碼ＣＤＫ─二五一號重型機車時，其所
      駕駛營業大客車之右側車身不慎擦撞陳玉女所騎乘機車左側車身，造成陳玉女
      人車倒地後旋即被該大客車輾過，陳玉女因此受有頭部鈍創、顱內出血之傷害
      而當場死亡。
（二）被告甲○○因業務過失致陳玉女死亡，經本院判決被告甲○○從事業務之人，
      因業務上之過失致人於死，處有期徒刑拾月確定。（刑事案件案號為：本院九
      十二年度交訴字第七七號），被告甲○○現因前開刑事案件在台北監獄執行中
      。
（三）原告丙○○為被害人陳玉女之配偶、原告戊○○、丁○○為陳玉女之子。因被
      告甲○○不法侵害陳玉女致死，原告丙○○支出現場處理費用二萬元、生前契
      約費用十五萬六千元、殯葬儀式增添費用三十三萬零五百五十元、北海福地骨
      灰位十萬元及永久管理費一萬八千元、丁○○支出殯儀館費用一萬八千零一百
      五十元。
五、得心證之理由：
    按因故意或過失，不法侵害他人之權利者，負損害賠償責任。又受僱人因執行職
    務，不法侵害他人之權利者，由僱用人與行為人連帶負損害賠償責任。但選任受
    僱人及監督其職務之執行，已盡相當之注意或縱加以相當之注意而仍不免發生損
    害者，僱用人不負賠償責任。民法第一百八十四條第一項前段、第一百八十八條
    分別定有明文。復按，不法侵害他人致死者，對於支出醫療及增加生活上需要之
    費用或殯葬費之人，亦應負損害賠償責任。不法侵害他人致死者，被害人之父、
    母、子、女及配偶，雖非財產上之損害，亦得請求賠償相當之金額。民法第一百
    九十二條第一項、第一百九十四條亦定有明文可參。查，被告甲○○不法侵害陳
    玉女致死，原告丙○○為被害人陳玉女之配偶、原告戊○○、丁○○為陳玉女之
    子，自得請求非財產之損害，另原告丙○○、丁○○另有支出殯葬費用，亦得請
    求被告賠償之。又被告世華客運公司既為被告甲○○之僱用人，自應與被告甲○○負擔連帶賠償責任。現原告請求被告賠償費用，是否應予准許，分述為次：
（一）殯葬費用部份：原告丙○○為陳玉女支出之殯葬費用，包括事故後搬運屍體之
      現場處理費用二萬元、使用其已購入之生前契約及除生前契約內容外喪葬儀式
      增添費用共計四十八萬六千五百五十元、北海福地骨灰塔位十萬元及永久管理
      費一萬八千元等，共計為六十二萬四千五百五十元。另原告蘇恆志則支出一萬
      八千一百五十元，此有原告丙○○、蘇恆志所提出福臨禮儀禮品公司估價單、
      統一發票、生前契約內容及價格表、收據、服務紀錄表、骨灰塔位商品價格表
      、台北市殯葬管理處其他收入憑單及收據等件為證（見本院九十二年度交附民
      字第一八一號卷，第三五至四二頁、四四頁、四五頁），被告就此部分亦不爭
      執，故應認原告丙○○、蘇恆志此部分請求為有理由。
（二）工作損害金部分：原告丙○○主張陳玉女自死亡之日至滿六十歲之預計薪資預
      計有二百二十七萬，原告亦得請求被告連帶賠償此部分之損害云云。然按，不
      法侵害他人致死者，其繼承人得否就被害人如尚生存所應得之利益，請求加害
      人賠償，學者間立說不一。要之，被害人之生命因受侵害而消滅時，其為權利
      主體之能力即已失去，損害賠償請求權亦無由成立，則為一般通說所同認，參
      以我民法就不法侵害他人致死者，特於第一百九十二條及第一百九十四條定其
      請求範圍，尤應解為被害人如尚生存所應得之利益，並非被害人以外之人所得
      請求賠償。最高法院五十四年台上字第九五一號判例著有明文可參。揆諸前揭
      最高法院見解，陳玉女因被告甲○○不法侵害致死，原告丙○○為陳玉女之配
      偶，除得以支出殯葬費或喪失扶養請求權為原因，依民法第一百九十二條規定
      ，請求賠償財產上之損害，及得以其精神上受有痛苦為原因，依同法第一百九
      十四條規定，請求賠償非財產上之損害外，尚不能謂被害人之死亡，於其配偶
      有何權利被侵害情事，而許其依同法第一百八十四條規定，請求賠償其因陳玉
（三）精神慰籍金部分：
      按受僱人因執行職務，不法侵害他人致死者，被害人之父、母、子、女及配偶
      受有非財產上之損害，依民法第一百九十四條及第一百八十八條第一項規定，
      請求受僱人及其僱用人連帶賠償相當金額之慰撫金時，法院對於慰撫金之量定
      ，應斟酌該受僱人及應負連帶賠償責任之僱用人，並被害人暨其父、母、子、
      為之受僱人之資力為衡量之標準。最高法院七十六年台上字第一九０八號判例
      著有明文可參。復按，慰藉金係以精神上所受無形之痛苦為準，非如財產損失
      之有價額可以計算，究意如何始認為相當，自應審酌被害人及加害人之地位、
      家況、並被害人所受痛苦之程度、與其家屬之關係暨其他一切情事，定其數額
      。（最高法院四十八年度台上字第七九八號判決意旨參照）。查，本件事故發
      生時為農曆十二月二十六日恰值春節前夕，陳玉女因前開事故身亡，對於原告
      而言本應闔家團圓之假期，卻須改為處理陳玉女之喪事，精神方面受極大痛苦
      ，本院斟酌原告丙○○為宏昌鐘錶材料行負責人，宏昌鐘錶材料行九十一年、
      九十二年度核定營業稅額分別為一萬三千二百六十元、一萬二千二百六十六元
      ，原告蘇恆毅為明新工專電子科畢業，現任利來客股份有限公司業務員、九十
      一年及九十二年度所得分別為二十三萬三千二百九十一元、二十二萬九千三百
      一十六元，原告蘇恆志為協和工商汽修科畢業，現任泉霖股份有限公司學徒，
      九十一年、九十二年度所得均為十二萬元；被告甲○○為高中畢業，前受僱於
      被告世華客運公司、事故發生前其擔任十幾年之駕駛工作，被告世華客運公司
      登記其名下僅有一部
      司之駕駛尚有五人等一切情狀，原告三人均請求二百萬元，自嫌過高，應予將
      原告丙○○部分核減為一百五十萬元、原告蘇恆毅、蘇恆志部分核減為八十萬
      元，方屬公允，原告逾此數額之請求，為無理由。
（四）末按，強制汽車責任保險法第三十條規定，保險人依本法規定給付之保險金，
      視為加害人或被保險人損害賠償金額之一部分，加害人或被保險人受賠償請求
      時，得扣除之。又同法第二十九條第二項亦規定：加害人或被保險人先行賠償
      之金額，除約定不得扣除者外，保險人於本法規定之保險金額範圍內歸墊。從
      而保險人所給付受益人之保險金，可視為被保險人或加害人所負損害賠償金額
      之一部分，受害人倘已自保險金獲得滿足，自不得又對被保險人或加害人再事
      請求。（最高法院九十年度台上字第八二五號判決意旨參照）。查，原告丙○○既自承其已領得本件事故之強制汽車責任保險金一百四十萬元，自應認原告
      丙○○此部分所受之損害已為填補，應予扣除。
（五）綜上，本件原告依據侵權行為之法律關係，訴請被告連帶給付原告丙○○七十
      二萬四千五百五十元（計算式：624,550+1,500,00-1,400,000=724,550）、原
      告蘇恆毅八十萬元、蘇恆志八十一萬八千一百五十元（計算式：800,000+18,1
      50=818,150），及分別自起訴狀繕本送達被告翌日（即被告甲○○部分自九十
      二年七月二十二日、被告世華客運公司部分雖刑事案件承辦法官有批示將送達
      附帶民事起訴狀繕本，但因刑事卷內並未附回證，故至遲可認被告世華客運公
      司於本院調解期日即九十三年四月二十一日已知悉被訴之事實，而自同年月二
      十二日起算）起至清償日止之法定遲延利息為有理由，應予准許。原告逾此部
      分之請求為無理由，應予駁回。
五、原告陳明願供擔保，聲請宣告假執行，經核其勝訴部份，合於法律之規定，爰酌
    定相當之擔保金額宣告之；其餘假執行之聲請，因訴之駁回而失所依附，不予准
    許。
六、因本案事證已臻明確，兩造其餘主張陳述及所提之證據，經本院斟酌後，認與判
    決結果不生影響，均毋庸再予論述，附此敘明。
七、訴訟費用負擔之依據：民事訴訟法第七十九條、第八十五條第二項
中　　　華　　　民　　　國　　九十三　　年　　　八　　　月　　三十一　　日
                                           民事第四庭  法  官   黃柄縉
右為正本係照原本作成。
如對本判決上訴，須於判決送達後廿日內向本院提出上訴狀
中　　　華　　　民　　　國　　九十三　　年　　　八　　　月　　三十一　　日
                                                       書記官   楊湘雯
